【裁判字號】    89,訴,436
【裁判日期】    890419
【裁判案由】    損害賠償
【裁判全文】
臺灣臺北地方法院民事判決  八十九年訴字第四三六號
    原      告  乙○○
    被      告  甲○○
右當事人間請求損害賠償事件，本院判決如左：
    主    文
被告應給付原告新台幣壹佰貳拾萬肆仟陸佰元，及自民國八十八年十二月十四日起至
清償日止按年息百分之五計算之利息。
訴訟費用由被告負擔。
本判決於原告以新台幣肆拾壹萬元供擔保後，得假執行。
    事    實
甲、原告方面：
一、聲明：除假執行擔保金額外，如主文所示。
二、陳述：
（一）被告於民國八十五年一月間起以自己名義召集民間互助會，約定會期自八十五
      年二月一日起至八十八年一月一日止，連同會首共三十六名會員，約定每會金
      額新台幣（下同）二萬元，每月一會，於每月一日下午六時在其台北市○○○
      路○段一二五巷二十弄六之五號一樓住處開標，採內標方式，活會會員每次需
      繳納金額二萬元扣除標金後之會款，死會會員原則每期分別繳納二萬元與會首
      ，再由會首轉交得標人。嗣被告因周轉不靈，乃意圖為自己不法之所有，基於
      概括犯意，分別於八十七年九月一日（第三十二會）、十月一日（第三十三會
      ）、十一月一日（第三十四會）、十二月一日（第三十五會）及八十八年一月
      一日（第三十六會）先後冒用會員即訴外人方愛玲、蕭永順、楊鳳珠、原告（
      二會）名義，於紙上偽造該等人之署名及填具標金製成標單，持以行使上開標
      單參與互助會之競標，而分別以五千元至六千元不等之標金冒標，並向遭冒標
      之會員誆稱係他會員得標，致使活會會員及被冒名之會員均陷於錯誤，誤以為
      係各該被冒名之人得標而分別交付會款予被告，以此欺罔方式詐得會款，被告
      已因詐欺罪，經台灣高等法院以八十八年度上訴字第四八二四號判處有期徒刑
      七月確定。
（二）被告以上開方式詐得原告會款計一百四十六萬八千元，其中包括每會金額二萬
      元二會合計一百三十六萬元及每會金額三萬元已交付會款十萬八千元，經扣除
      於八十八年九月三日、八十九年一月十一日及八十九年二月二十一日被告先後
      償還與原告之二十五萬三千四百元、五千元、五千元，被告尚應賠償原告如聲
      明所示之金額。
三、證據：提出台灣台北地方法院檢察署檢察官八十八年度偵字第一八七四號、三八
          三二號起訴書、互助會會單二紙為證。
乙、被告方面：未於最後言詞辯論期日到場，惟據其以前到場之聲明及陳述如后：
一、聲明：駁回原告之訴。
二、陳述：對於原告主張其冒標之金額並不爭執，惟被告目前在開計程車，尚無力償
    還。
丙、本院依職權調取台灣台北地方法院檢察署檢察官八十八年度偵字第一八七四號、
    三八三二號偵查卷、本院八十八年度訴字第八五九號刑事卷及台灣高等法院八十
    八年度上訴字第四八二四號刑事卷。
    理    由
一、本件被告經合法通知，未於最後言詞辯論期日到場，核無民事訴訟法第三百八十
    六條所列各款情形，爰依原告之聲請，由其一造辯論而為判決。
二、本件原告主張被告於八十五年一月間起依如上所示之會期、會員、金額、開標方
    式及開標地點，以自己名義召集民間互助會，嗣被告因周轉不靈，乃意圖為自己
    不法之所有，基於概括犯意，分別於八十七年九月一日（第三十二會）、十月一
    日（第三十三會）、十一月一日（第三十四會）、十二月一日（第三十五會）及
    八十八年一月一日（第三十六會）先後冒用會員方愛玲、蕭永順、楊鳳珠、原告
    （二會）名義，於紙上偽造該等人之署名及填具標金製成標單，持以行使上開標
    單參與互助會之競標，而分別以五千元至六千元不等之標金冒標，並向遭冒標之
    會員誆稱係他會員得標，致使活會會員及被冒名之會員均陷於錯誤，誤以為係各
    該被冒名之人得標而分別交付會款予被告，以此欺罔方式詐得會款，被告已因詐
    欺罪，經台灣高等法院以八十八年度上訴字第四八二四號判處有期徒刑七月確定
    。又被告以上開方式詐得原告會款計一百四十六萬八千元，經扣除於八十八年九
    月三日、八十九年一月十一日及八十九年二月二十一日被告先後償還與原告之二
    十五萬三千四百元、五千元、五千元，被告尚應賠償原告如聲明所示之金額等語
    。被告則以其目前在開計程車，尚無力償債等語置辯。
三、經查被告於八十五年一月間依如上所示之會期、會員、金額、開標方式及開標地
    點，以自己名義召集民間互助會，嗣被告因周轉不靈，乃意圖為自己不法之所有
    ，並基於概括犯意，利用會員間彼此並不熟識，甚少聯絡及投標時會員往往未實
    際到場，或僅以電話告知欲出標金之機會，連續於八十七年九月一日、同年十月
    一日、同年十一月一日及同年十二月一日，在其住處，未經方愛玲等活會會員之
    同意或授權，即於投標標單上填載標金（未填寫姓名），訛稱得標，並向遭冒標
    之會員誆稱係他會員得標，以此欺罔方式詐得會款，計詐得原告會款計一百四十
    六萬八千元，被告已因詐欺罪，經台灣高等法院以八十八年度上訴字第四八二四
    號號判處有期徒刑七月確定，而被告於八十八年九月三日、八十九年一月十一日
    及八十九年二月二十一日先後償還與原告之二十五萬三千四百元、五千元、五千
    元，被告尚應賠償原告如聲明所示之金額等情，有原告提出之互助會會單二紙、
    收據（附於台灣高等法院八十八年度上訴字第四八二四號刑事卷第二十五頁）可
    憑，並經本院依職權調取台灣台北地方法院檢察署檢察官八十八年度偵字第一八
    七四號、三八三二號偵查卷、本院八十八年度訴字第八五九號刑事卷及台灣高等
    法院八十八年度上訴字第四八二四號刑事卷屬實，且被告對於上開金額亦不爭執
    （見本院八十八年度訴字第八五九號刑事卷第四十八頁背面），自堪信此部分之
    事實為真正。
四、按「因故意或過失，不法侵害他人之權利者，負損害賠償責任。故意以背於善良
    風俗之方法，加損害於他人者，亦同。違反保護他人之法律者，推定其有過失。
    」民法第一百八十四條定有明文，如上所述本件被告故意以欺騙之手段，詐取原
    告如上所述之金額，係以不法侵害原告之權利，自應負損害賠償責任。
五、從而，原告請求被告給付一百二十萬四千六百元，及自附帶民事起訴狀繕本送達
    被告翌日起（即八十八年十二月十四日起）至清償日止按年息百分之五計算之利
    息，為有理由，應予准許。原告陳明願供擔保以代釋明聲請宣告假執行，核無不
    合，爰酌定相當擔保金額，准予宣告假執行。
六、結論：本件原告之訴，為有理由，並依民事訴訟法第三百八十五條第一項前段、
    第七十八條、第三百九十條第二項，判決如主文。
中      華      民      國    八十九    年      四      月      十九    日
                                民事第三庭法      官  陳邦豪
右為正本，係照原本作成。
如對本判決上訴，須於判決送達後廿日內向本院提出上訴狀
中      華      民      國    八十九    年      四      月      十九    日
                                          法院書記官  梁添勝


司法院資訊處製作；財團法人民間司法改革基金會備份。
